【裁判字號】    92,上易,1968
【裁判日期】    921031
【裁判案由】    詐欺等
【裁判全文】
臺灣高等法院刑事判決                          九十二年度上易字第一九六八號
    上  訴  人  臺灣桃園地方法院檢察署檢察官
    上  訴  人
    即  被  告  甲○○
    被      告  乙○○
    被      告  丙○○
右上訴人因詐欺等案件，不服臺灣桃園地方法院九十二年度易字第一七五號，中華民
國九十二年三月二十七日第一審判決（起訴案號：臺灣桃園地方法院檢察署九十年度
偵字第六七八四、一六六三二號），提起上訴，本院判決如左：
    主  文
上訴駁回。
    事實及理由
一、本案經本院審理結果，認第一審以被告甲○○共同連續意圖營利，聚眾賭博，累
    犯，處有期徒刑陸月，如易科罰金，以佰元折算壹日；又共同傷害人之身體，
    累犯，處有期徒刑陸月，如易科罰金，以佰元折算壹日；應執行有期徒刑徒刑
    拾月，如易科罰金，以佰元折算壹日。乙○○共同連續意圖營利，聚眾賭博，
    處有期徒刑伍月，如易科罰金，以佰元折算壹日；又共同傷害人之身體，處有
    期徒刑伍月，如易科罰金，以佰元折算壹日；應執行有期徒刑捌月，如易科罰
    金，以佰元折算壹日。被告甲○○、乙○○，被訴詐欺未遂無罪部分與上開有
    罪部分有裁判上一罪關係，爰不另為無罪諭知；被告丙○○被訴刑法第二百六十
    八條、第二百七十七條第一項、第三百零四條第一項、第三百三十九條第三項、
    第一項均無罪，認事用法及量刑均無不當，應予維持，並引用第一審判決書記載
    之事實、證據及理由。（如附件）
二、檢察官上訴意旨以：被告丙○○於告訴人賭博、遭毆打及逼簽本票時均與被告
    甲○○、乙○○等人在場，經共同被告游象深於原審證述在卷，被告甲○○、乙○○等人因賭債以強制手段不法取得本票後，推由被告丙○○欺瞞方式使法院誤
    而裁定准許強制執行，著手經由法定執行程序將告訴人財產交付被告丙○○，被
    告丙○○與被告甲○○、乙○○間關於聚眾賭博、傷害、強制及詐欺等犯行有共
    同犯意聯絡均為共同正犯，原判決認無不法犯行，請予撤銷原判決，另為適法判
    決。
三、經查：
(一)、告訴人與被告甲○○、乙○○等人在共同被告游象深上開住處聚眾賭博後，因告
    訴人積欠賭債新台幣（下同）壹佰三十萬元，被告甲○○、乙○○等人以傷害及
    強制手段，強迫告訴人簽發本票時被告丙○○並不在場之事實，迭據告訴人於警
    訊、偵審時均為一致之指訴，雖共同被告游象深於原審調查供述「．．．，十八
    日當天，他們賭博完，我在客廳看電視，後來他們一群人跑到客廳，說丁○○輸
    了多少錢，那群人就是乙○○、阿榮、甲○○、丙○○及一個不詳姓名成年人，
    他們叫丁○○簽本票，丁○○推說不會寫字，他們四個人就打他，．．．」等語
    （見原審卷八十七頁、第八十八頁），顯與告訴人指述不符，自難遽以憑信，況
    本件聚眾賭博之不法犯行部分，公訴人認無証據証明有詐賭，業經公訴人於簡易
    判決處刑書說明在卷，又縱或當時被告丙○○在場，惟亦無証據証明被告丙○○
    有參與聚眾賭博、傷害及強制罪之犯意聯絡，業經原審詳予指駁在卷，尚難遽論
    被告丙○○此部分之犯行與被告甲○○、乙○○等人間有犯意聯絡，當可認定。
(二)、按法院處理本票許可強制執行事件，係依非訟事件處理法，形式審查強制執行許
    可與否，並不為票據原因關係之實體審查，關於持票人與發票人間票據上基礎原
    因關係爭執，應另循民事實體訴訟解決，本件告訴人積欠賭債新台幣（下同）壹
    佰三十萬元，原無請求權，雖被告甲○○、乙○○及不詳姓名之人以傷害、強制
    之不法手段致告訴人簽發同面額本票交與被告甲○○，被告甲○○、乙○○等人
    關於聚眾賭博、傷害、強制罪固應負其刑責，惟被告甲○○於犯罪後取得告訴人
    丁○○簽發面額壹佰參拾萬本票壹張，係被告甲○○犯罪所得之物，被告甲○○
    取得本票後轉交被告丙○○，再由被告丙○○依據非訟事件處理法聲請本票裁定
    強制執行，惟告訴人簽發本票之基礎原因關係，並非形式審查要件，原審法院依
    據非訟事件處理法之規定並未予審查票據原因關係是否合法存在，原審依據告訴
    人簽發之本票據以裁定准許強制執行，原法院所為本票形式要件予以核准，尚無
    何陷於錯誤之情形。
(三)、賭博固為法令禁止之行為，因該行為所生債之關係，債權人雖無請求權，惟債務
    人因清償而為給付，於給付時明知無給付之義務者，不得依不當得利請求返還，
    則債務人當可自由決定清償賭債與否，此非法所不許，並且債務人清償後債權人
    可據為所有，債務人在法律上無返還請求權，債權人所受領之賭債，並非不法所
    有，顯與詐欺罪名不法所有之構成要件有間。
三、綜上所述，原審認被告甲○○、乙○○、被告丙○○上開行為核與詐欺要件不符
    ，被告甲○○、乙○○詐欺部分與有罪部分有裁判上一罪關係，不另為無罪諭知
    ，另原審就被告丙○○被訴部分為無罪之諭知，核其認事用法並無違誤及不當，
    檢察官仍執前詞，提起上訴，被告甲○○關於原判決有罪部分否認犯罪，未具提
    出理由，提起上訴，均無理由，應予駁回。
據上論斷，應依刑事訴訟法第三百七十三條、第三百六十八條，判決如主文。
本案經檢察官劉家芳到庭執行職務。
中      華      民      國      九十二      年      十    月    三十一  日
                                臺灣高等法院刑事第二十三庭
                                    審判長法  官  黃  瑞  華
                                          法  官  陳  坤  地
                                          法  官  王  淑  滿
右正本證明與原本無異。
不得上訴。
                                          書記官  陳  思  云
中      華      民      國      九十二      年      十    月    三十一  日


司法院資訊處製作；財團法人民間司法改革基金會備份。
